臺灣高等法院臺南分院刑事判決　　　99年度選上訴字第1063號
上　訴　人
即　被　告　吳美英
選任辯護人　蔡碧仲律師
　　　　　　陳振榮律師
　　　　　　林宏政律師
上　訴　人
即　被　告　吳振斟
選任辯護人　張宗存律師
　　　　　　李嘉苓律師
上　訴　人
即　被　告　曾玉盆
選任辯護人　張宗存律師
　　　　　　李嘉苓律師
上列上訴人因賄選案件，不服臺灣雲林地方法院99年度選訴字第
7號中華民國99年9月29日第一審判決（起訴案號：臺灣雲林地方
法院檢察署98年度選偵字第35號、99年度選偵字第13號），提起
上訴，本院判決如下：
    主  文
原判決關於吳美英、吳振斟、曾玉盆部分均撤銷。
吳美英共同對於有投票權之人，交付賄賂，而約其投票權為一定
之投票權行使，處有期徒刑貳年。緩刑伍年，緩刑期間付保護管
束，並應於本判決確定之翌日起貳年內，向公庫支付新台幣參拾
萬元；依執行檢察官之命令，進行反賄選活動參次，每次時間不
得少於肆小時；另向指定之政府機關、政府機構、行政法人、社
區或其他符合公益目的之機構或團體，提供貳佰肆拾小時之義務
勞務。褫奪公權參年。賄賂新台幣參萬玖仟伍佰元沒收，其中新
台幣參萬參仟元與吳振斟、曾玉盆連帶沒收之；新台幣貳仟伍佰
元與吳振斟、曾玉盆、吳桂蓮連帶沒收之；新台幣壹仟伍佰元與
吳振斟、曾玉盆、林江連帶沒收之；新台幣貳仟伍佰元與吳振斟
、曾玉盆、倪美珠連帶沒收之。
吳振斟共同對於有投票權之人，交付賄賂，而約其投票權為一定
之投票權行使，處有期徒刑壹年拾月。緩刑伍年，緩刑期間付保
護管束，並應於本判決確定之翌日起貳年內，向公庫支付新台幣
貳拾萬元；依執行檢察官之命令，進行反賄選活動參次，每次時
間不得少於肆小時；另向指定之政府機關、政府機構、行政法人
、社區或其他符合公益目的之機構或團體，提供貳佰貳拾小時之
義務勞務。褫奪公權參年。賄賂新台幣參萬玖仟伍佰元沒收，其
中新台幣參萬參仟元與吳美英、曾玉盆連帶沒收之；新台幣貳仟
伍佰元與吳美英、曾玉盆、吳桂蓮連帶沒收之；新台幣壹仟伍佰
元與吳美英、曾玉盆、林江連帶沒收之；新台幣貳仟伍佰元與吳
美英、曾玉盆、倪美珠連帶沒收之。
曾玉盆共同對於有投票權之人，交付賄賂，而約其投票權為一定
之投票權行使，處有期徒刑壹年拾月。緩刑伍年，緩刑期間付保
護管束，並應於本判決確定之翌日起貳年內，向公庫支付新台幣
壹拾萬元；依執行檢察官之命令，進行反賄選活動參次，每次時
間不得少於肆小時；另向指定之政府機關、政府機構、行政法人
、社區或其他符合公益目的之機構或團體，提供貳佰小時之義務
勞務。褫奪公權參年。賄賂新台幣參萬玖仟伍佰元沒收，其中新
台幣參萬參仟元與吳美英、吳振斟連帶沒收之；新台幣貳仟伍佰
元與吳美英、吳振斟、吳桂蓮連帶沒收之；新台幣壹仟伍佰元與
吳美英、吳振斟、林江連帶沒收之；新台幣貳仟伍佰元與吳美英
、吳振斟、倪美珠連帶沒收之。
    事  實
一、曾玉盆、吳桂蓮、王一、王吳碧霞、王耀忠、王俊龍、王淑
    慧、林江、吳碧蓮、林祺松、倪美珠、廖春福、廖基利、廖
    英全及廖蔡炒等人均為雲林縣第17屆縣議員選舉第３選舉區
    第69投票所褒忠鄉有才村第1、5鄰有投票權之人。林新丁為
    雲林縣第17屆縣議員選舉第3選舉區議員候選人。
二、吳美英為林新丁之同居人，因同居多年，事實上形同夫妻共
    同生活，親友均以二人為夫妻。吳振斟為吳美英之胞弟，曾
    玉盆為其姐弟之舅媽。吳美英與吳振斟為使林新丁能順利當
    選雲林縣第17屆縣議員，竟於民國（下同）98年11月下旬某
    日，夥同前往其舅媽曾玉盆住處商議，取得曾玉盆同意為其
    發放賄款予其住所地鄰近之雲林縣褒忠鄉有才村有投票權之
    選民，乃共同基於投票行賄足使雲林縣第17屆縣議員選舉第
    ３選舉區候選人林新丁達當選票數賄選目的之單一犯意，而
    萌生對雲林褒忠鄉有才村有投票權之選民，期約、交付賄賂
    予具投票權選民，使受賄之選民約定在第17屆縣議員選舉中
    投票支持林新丁以賄選買票之犯意聯絡，由吳美英、吳振斟
    提供賄款40,000元，謀議由曾玉盆反覆接續向雲林褒忠鄉有
    才村有投票權之選民，以交付每人1票新臺幣（下同）500元
    ，意圖對有投票權80人（即80票，合計40,000元）交付賄賂
    而約其投票時投予林新丁，而為一定行使。謀議既定，數日
    後吳振斟再度至曾玉盆住處依計交付合意行賄金40,000元，
    曾玉盆於收受上開款項後，即依謀議計劃實行賄選，而接續
    於98年11月30日同日，進行買票賄選如下：
  (一)在雲林縣褒忠鄉有才村１鄰有才5號之6，向吳桂蓮（經原審
    法院以收賄投票罪，判處有期徒刑六月，如易科罰金，以新
    台幣一千元折算一日，吳桂蓮提起上訴後，於本院審理時撤
    回上訴而告確定），交付賄賂1票500元予吳桂蓮，而吳桂蓮
    對於曾玉盆所交付現金賄款之目的係在約使投票權為一定之
    行使，已有認識，仍基於投票收受賄賂之犯意予以收受，而
    許以投票權為一定之行使（行賄犯罪行為詳如附表一編號１
    所示）。並與吳桂蓮共同基於足使林新丁達當選票數賄選目
    的之單一犯意聯絡，另交付每票500元、 5票合計2,500元予
    吳桂蓮，謀議由吳桂蓮反覆接續向有投票權之其配偶王一、
    子女王耀忠、王俊龍、王淑慧、及婆婆王吳碧霞等人交付每
    人1票500元為對價，約定投票支持縣議員候選人林新丁。謀
    議既定，即由吳桂蓮依約於同日接續交付予有投票權人之王
    一、王耀忠、王俊龍、王淑慧、及王吳碧霞等選民，以每票
    500 元之代價，約定投票予林新丁，而上述有投票權人之王
    一、王耀忠、王俊龍、王淑慧、及王吳碧霞等選民對於吳桂
    蓮所交付現金賄款之目的係在約使投票權為一定之行使，已
    有認識，仍基於投票收受賄賂之犯意予以收受，而許以投票
    權為一定之行使（行賄犯罪行為詳如附表二編號１所示）。
  (二)在雲林縣褒忠鄉有才村1鄰有才5號，向林江（經檢察官為緩
    起訴處分在案），交付賄賂1票500元予林江，而林江對於曾
    玉盆所交付現金賄款之目的係在約使投票權為一定之行使，
    已有認識，仍基於投票收受賄賂之犯意予以收受，而許以投
    票權為一定之行使（行賄犯罪行為詳如附表一編號２所示）
    。並與林江共同基於足使林新丁達當選票數賄選目的之單一
    犯意聯絡，另交付每票500元、 2票合計1,000元予林江，謀
    議預備由林江接續向有投票權之其配偶吳碧蓮、其子林祺松
    二人交付每人1票500元為對價，約定投票支持縣議員候選人
    林新丁，惟林江收受上開賄款 1,000元後，將其中1票500元
    轉交予其配偶吳碧蓮，吳碧蓮對於所交付現金賄款之目的係
    在約使投票權為一定之行使，已有認識，仍基於投票收受賄
    賂之犯意予以收受，而許以投票權為一定之行使（行賄犯罪
    行為詳如附表二編號２所示）；另1票500元則未轉告及交付
    賄款予有投票權之林祺松（預備行賄犯罪行為詳如附表二編
    號２所示）。
  (三)在雲林縣某處農田，向倪美珠（設籍雲林縣褒忠鄉有才村５
    鄰有才89號之１，經檢察官為緩起訴處分在案），交付賄賂
    1票500元予倪美珠，而倪美珠對於曾玉盆所交付現金賄款之
    目的係在約使投票權為一定之行使，已有認識，仍基於投票
    收受賄賂之犯意予以收受，而許以投票權為一定之行使（行
    賄犯罪行為詳如附表一編號３所示）。並與倪美珠共同基於
    足使林新丁達當選票數賄選目的之單一犯意聯絡，另交付每
    票500元、 4票合計2,000元予倪美珠，謀議預備由倪美珠接
    續向有投票權之其配偶廖春福、其子廖基利、廖英全及婆婆
    廖蔡炒等人交付每人1票500元為對價，約定投票支持縣議員
    候選人林新丁，惟倪美珠收受上開賄款 2,000元後，未轉告
    及交付賄款予有投票權之廖春福、廖基利、廖英全及廖蔡炒
    等人（預備行賄犯罪行為詳如附表二編號３所示）。
三、嗣檢、調單位以所得情資查獲上情，吳振斟、曾玉盆於偵查
    中自白，曾玉盆並將預備行賄所餘之 6,000元繳回扣押在案
    （預計行賄金40,000元扣除已交付7,000元及繳回扣案6,000
    元，尚有27,000元未繳回扣案）；林江、倪美珠亦分別繳交
    1,500元、2,500元扣押在案（包括其本人收受賄款及預備行
    賄之賄款，繳回情形詳如附表一、二備註欄所示）。
四、案經臺灣雲林地方法院檢察署檢察官指揮法務部調查局雲林
    調查站、海員調查處臺中站、雲林縣警察局刑事警察大隊、
    虎尾分局偵查起訴。
    理  由
壹、關於證據能力方面
一、按被告以外之人於審判外之陳述，雖不符前四條之規定，而
    經當事人同意於審判程序作為證據，法院審酌該言詞陳述或
    書面陳述作成時之情況，認為適當者，亦得為證據，刑事訴
    訟法第159條之5定有明文。
二、查本件被告犯罪事實之證據方法（除被告吳美英及其辯護人
    所爭執證人曾玉盆於98年12月1日調查站筆錄及98年12月2日
    偵訊筆錄外），經本院準備程序提示予檢察官、被告及辯護
    人，均表示對於證據能力無意見，同意列為證據（本院卷第
    55頁）。
三、查本件被告吳美英、吳振斟、曾玉盆（曾玉盆98年12月１日
    調查站筆錄除外）及同案被告吳桂蓮、林江、倪美珠（相對
    其他共犯而言，仍屬被告以外之人）等人於警詢所為之陳述
    ，經核均係由警方先告知得行使之權利及夜間得拒絕接受訊
    問等情，而經其等同意後始接受訊問，且經警方先訊問相關
    案情，由其等一一陳述後，始經記載於偵訊筆錄之中，嗣經
    閱覽筆錄無訛，再按捺指印所制作完成，全程並經錄音存證
    等情，足見警詢筆錄確係本於其等之陳述內容所制作，且符
    合取證之合法程序，是認上開證人於警詢中所為之供述證據
    ，依其等作成時之情況，應為適當，且與本件待證事實間復
    具有相當之關聯性，以之為本件證據尚無不當，自得採為證
    據。
四、又依刑事訴訟法第159條之1第 2項規定，被告以外之人於偵
    查中向檢察官所為之陳述，除顯有不可信之情形外，得為證
    據，而所謂「顯有不可信」非指陳述之實質證明力問題，而
    係證據能力之要件，法院審查被告以外之人於偵查中向檢察
    官為之陳述是否具有證據能力，應以該陳述作成之客觀條件
    及環境，例如：陳述人於接受偵訊時之心理狀態是否健全、
    有無受到脅迫、利誘或欺詐等因素，作為判斷之依據。經查
    證人曾玉盆（98年12月２日偵訊筆錄除外）、林江、倪美珠
    等人於偵查中所為之陳述，係以證人之身分具結作證，而因
    檢察官與法官同為司法官，衡諸實務運作，檢察官實施刑事
    偵查程序，應能恪遵法定程序之要求，未有違法取供之情事
    ，自無所謂「顯有不可信」之情形，故上開證詞雖於審判外
    所為，然應為傳聞證據之例外，具有證據能力。
五、綜上所述，本院審酌上開證據及本判決所引用之其他物證、
    書證等證據方法，其製作時之情況，並無違法不當之情事，
    認為以之作為證據應屬適當，並經被告及其等辯護人均表示
    同意列為證據，揆諸前開規定，應認該等供述證據例外具有
    證據能力。
六、至被告吳美英及其辯護人爭執：證人曾玉盆於98年12月 1日
    調查站筆錄及98年12 月2日偵訊筆錄，係被告以外之人於審
    判外所為之陳述，無證據能力等語。經查：
  (一)按共同被告曾玉盆之調查筆錄，有關證述被告吳美英犯罪部
    分，其證述對被告吳美英而言，係屬被告以外之人於審判外
    之陳述，故其調查筆錄，依刑事訴訟法第159條第１ 項規定
    ，原則上無證據能力。
  (二)被告吳美英及其辯護人又以：證人曾玉盆98年12月1 日調查
    及98年 12月2日偵查筆錄之證據能力，認證人曾玉盆之該調
    查、偵查筆錄，為被告吳美英以外之人於審判外之陳述，並
    認為該等筆錄中指證吳美英涉案部分，係調查人員一再暗示
    ，要證人配合，甚至告訴證人要講出是林新丁的太太拿錢給
    妳，如果不講清楚，可能被羈押，證人受到被羈押之脅迫，
    不得不在調查及偵查中證述吳美英有跟她說改天吳振斟會拿
    錢給她等語，因此證人曾玉盆上開調查及偵查中所為證述，
    並非出於自由意志等語。經原審法院勘驗證人曾玉盆98年12
    月１日調查筆錄，確有調查人員在前半段訊問被告曾玉盆時
    ，並未告知被告其訴訟法上之權利，且一再以：「這是三年
    以上的罪，要坐牢的，很麻煩，等一下配合一下，妳就不會
    煩惱，我們會幫忙處理；妳今天若不講清楚，可能會被關起
    來，所以妳一定要配合；我是跟妳講真的，若妳配合，我就
    去跟檢察官講讓妳當日飭回；不要想那麼多，想講出來會害
    到別人，到時候變成妳被關，別人當選，妳家裡還有老人家
    要照顧；我說真的，等一下出去，妳若不配合很可能會被押
    起來；妳要講說林新丁的太太拿錢給妳，妳要講金額多少；
    我不會騙妳，若檢察官說要收押，妳可跟檢察官說，剛調查
    站的那個人騙我，妳可要求他來跟我對質，我會拜託我組長
    陪妳去地檢署見面，我會拜託我組長先打電話跟檢察官說，
    我們的人會陪妳去跟檢察官解釋；妳只要講清楚，如何拿錢
    ，錢分給哪幾戶，給哪些人，我們會要求檢察官以最輕的方
    式處理；說出來他們不用被關。」等語，利誘、脅迫被告曾
    玉盆之情形，有原審勘驗筆錄在卷可憑（原審卷第157至174
    頁），而調查人員確實以上開言詞內容與被告曾玉盆溝通，
    亦經證人即調查人員黃清文於原審證述屬實（原審卷第 192
    至198頁）。由此可見，雲林縣調查站之該98年12月 １日調
    查筆錄所載曾玉盆自白之陳述，及有關陳述被告吳美英有跟
    她說改天吳振斟會拿錢給她等內容，既非出於被告曾玉盆之
    自由陳述，亦不能採為判決基礎。
  (三)又按被告或共同被告之自白，須非出於強暴、脅迫、利誘、
    詐欺、疲勞訊問、違法羈押或其他不正方法，且與事實相符
    者，得為證據，此觀刑事訴訟法第156條第1項規定甚明。此
    項證據能力之限制，係以被告之自白必須出於其自由意志之
    發動，用以確保自白之真實性，故被告之自由意志，如與上
    揭不正方法具有因果關係而受影響時，不問施用不正方法之
    人是否為有訊問權人或其他第三人，亦不論被施用不正方法
    之人是否即為被告，且亦不以當場施用此等不正方法為必要
    ，舉凡足以影響被告自由意志所為之自白，均應認為不具自
    白任意性，方符憲法所揭示「實質正當法律程序」之意旨。
    再者，若被告先前受上開不正之方法，精神上受恐懼、壓迫
    等不利之狀態，有事實足證已延伸至其後未受不正方法所為
    之自白時，該後者之自白，仍不具有證據能力（最高法院95
    年台上字第1365號判決參照）。卷查被告曾玉盆係於98年12
    月1日22時35分接受調查員約談、詢問，於98年12月2日零時
    32分53秒筆錄製作完成，接著由檢察官於98年12月2日零時1
    分32秒訊問（時間重疊部分，可能因二者計時器不同之故）
    ，有該二份勘驗筆錄為證，可見調查員訊問被告曾玉盆後，
    馬上由檢察官接著訊問，則被告曾玉盆先前於調查站受上開
    不正之方法，精神上受有恐懼、壓迫等不利之狀態，全然尚
    未排除。況且，經原審法院勘驗曾玉盆98年12月２日偵訊筆
    錄，檢察官亦向曾玉盆表示：「本來妳若不講，我就要收押
    妳」，故該次偵查筆錄，被告曾玉盆之陳述，亦非出於其自
    由意志所為，顯有不可信之特別情況，自不具有證據能力。
  (四)至於證人曾玉盆於98年12月22日、99年１月19日之偵查筆錄
    ，係立於證人之地位，且經具結在案，又相隔一、二月，其
    精神上所受之恐懼、壓迫等不利之狀態，已經解除，依刑事
    訴訟法第159條之1第２項之規定：被告以外之人於偵查中向
    檢察官所為之陳述，除顯有不可信之情況者外，得為證據，
    且檢察官、被告及辯護人亦均同意列為本案證據，本院審認
    上開筆錄並無顯有不可信之情況（詳如前述四），因此證人
    曾玉盆於98年12月22日、99年１月19日偵查筆錄，仍具有證
    據能力，併予敘明。
貳、認定犯罪事實所憑之證據及理由
一、經查，被告吳美英、吳振斟、曾玉盆合意以每票 500元向選
    區有投票權人選民行賄80票，而約定其等投票時投予候選人
    林新丁，且被告吳振斟親至被告曾玉盆住處交付40,000元，
    被告曾玉盆於收受上開款項後，實行賄選，於98年11月30日
    ，在雲林縣褒忠鄉有才村5號之6，向吳桂蓮行賄戶內六位有
    投票權人而約定投票予林新丁，並交付 3,000元予吳桂蓮收
    受；在雲林縣褒忠鄉有才村1鄰有才5號，向林江行賄及預備
    行賄戶內三位有投票權人而約定投票予林新丁，並交付1,50
    0 元予林江收受；在雲林縣某處農田，向倪美珠行賄及預備
    行賄其家人共五位有投票權人而約定投票予林新丁，並交付
    2,500 元予倪美珠收受等事實，業據被告吳振斟於調查、偵
    查、原審及本院審理中；被告曾玉盆於98年年12月22日偵查
    、原審及本院審理中供認不諱，其自白分別與證人吳桂蓮於
    原審審理時；證人林江、倪美珠於警詢、偵查、原審審理時
    所證述賄選情節均相符合，並有被告曾玉盆、林江、倪美珠
    各別繳交之6,000元、1,500元、 2,500元扣押可稽。此外，
    曾玉盆、吳桂蓮、王一、王吳碧霞、王耀忠、王俊龍、王淑
    慧、林江、吳碧蓮、林祺松、倪美珠、廖春福、廖基利、廖
    英全及廖蔡炒等人均為雲林縣第17屆縣議員選舉第３選舉區
    第69投票所褒忠鄉有才村第1、5鄰有投票權之人。林新丁為
    雲林縣第17屆縣議員選舉第３選舉區議員候選人，亦有雲林
    縣選舉委員會99年４月13日雲選一字第0991300518號函及所
    附第17屆縣議員雲林縣褒忠鄉有才村選舉人名冊１份（原審
    卷第63至76頁）在卷可稽，足認被告吳振斟、曾玉盆上開自
    白與事實相符，事證明確，被告吳振斟、曾玉盆之賄選犯行
    ，應堪認定。
二、又查，共同被告吳桂蓮於原審審理時以證人身分結證於98年
    11月30日，在雲林縣褒忠鄉有才村5號之6，收受曾玉盆所交
    付除自身1票500元，另收受5票2,500元，同意向轉交其有投
    票權之家人王一、王吳碧霞、王耀忠、王俊龍、王淑慧等五
    人，並依約轉交予上開五人而約定投票予候選人林新丁（原
    審卷第122、123頁），該部分亦構成共同賄選犯行；共同被
    告倪美珠除自身收受500元以外，並另收受賄款2,000元，同
    意擬向其有投票權之家人廖春福、廖基利、廖英全及廖蔡炒
    等人買票行賄，惟並未轉告及轉交予該四位有投票權之家人
    ，業據證人倪美珠於原審審理時證述在卷（原審卷第121、1
    22頁），則被告吳美英、吳振斟、曾玉盆、倪美珠對於倪美
    珠之其餘四位家人之有投票權人行賄部分，均僅止於預備階
    段。共同被告林江除自己收受1票500元，另收受2票1,000元
    ，同意向轉交其有投票權之家人吳碧蓮、林祺松等二人，並
    依約轉交予吳碧蓮而約定投票予候選人林新丁，該部分亦構
    成共同賄選犯行；另1票500元並未轉告及轉交予該有投票權
    之家人林祺松，業據證人林江於原審審理時證述在卷（原審
    卷第119、120頁），則被告吳美英、吳振斟、曾玉盆、林江
    對於林江之有投票權家人林祺松行賄部分，均僅止於預備階
    段，亦可認定。綜合上開證據之調查結果，足認被告吳美英
    （理由詳後敘）、吳振斟、曾玉盆於上開時地，對於有投票
    權之共同被告吳桂蓮、倪美珠、林江交付賄賂後，與吳桂蓮
    、倪美珠、林江並共同基於對於有投票權人交付賄賂之犯意
    聯絡，再由被告吳桂蓮、倪美珠、林江以1票500元之代價，
    分別向其等親友進行行賄及預備行賄（行賄情形詳如除附表
    二所示），核與事實相符，足堪採信。
三、另查，被告吳美英雖於警、偵訊及原審審理時均否認有上開
    共同賄選犯行，而被告吳振斟、曾玉盆於偵查及原審審理時
    亦附合其說詞而供稱被告吳美英未參與本案賄選犯行。惟查
    ：
  (一)被告吳美英於本院審理時，對於上揭共同謀議賄選之犯罪事
    實坦白承認，本院審理時並以證人身分，命共同被告吳振斟
    、曾玉盆結證後，經交互詰問後，證人曾玉盆結證稱：「（
    問：你在99年12月９日在雲林地院準備程序及同日簡式審判
    程序筆錄99年訴字第 815號偽證案中作證，所為之陳述是否
    實在？《提示筆錄並告以要旨》）實在。（問：吳美英在98
    年11月下旬某日，與吳振斟到你住處，與你討論要如何賄選
    之事？）是的，她說有事情要拜託我。（問：當初吳美英如
    何對你說？）吳美英說改天會叫吳振斟拿４萬元給我，錢是
    吳振斟交給我的，吳振斟是來問我說可以拉到幾票，我說80
    票，當時有說到一票 500元。（問：吳振斟交付錢給你時，
    是否有和你聯絡？）有，吳美英有叫我去造勢，叫我多叫一
    些人去。（問：你說吳振斟拿４萬元給你時，吳美英是否也
    有去你家找你？）是的，吳美英說『舅媽，是否能向別人拜
    託，過幾天會拜託你一下，拜託幫忙幫林新丁發錢買幾票，
    不然只有幾票很難看』。（問：你在98年12月２日偵訊時說
    ，吳美英到你家時說『過幾天會叫吳振斟拿錢給你』，這句
    話是否實在？）實在。」等語甚詳（本院卷第116、117頁）
    ，而證人曾玉盆於原審審理時附合被告吳美英所為之不正偽
    證部分，在臺灣雲林地方法院99年度訴字第 815號審理時自
    白偽證犯行而陳述真實事實，經該院於99年12月23日判決免
    刑在案，有該院99年度訴字第815號99年12月9日準備程序筆
    錄及判決附卷可稽（本院卷第98、99、129、130頁）；證人
    吳振斟於本院審理時亦結證稱：98年11月下旬某日，有跟吳
    美英一起到曾玉盆住處，商討要賄選之事。後來有拿４萬元
    給曾玉盆，是要叫曾玉盆幫忙買票。當時有說1票要買500元
    。吳美英知道改天我有拿４萬元給曾玉盆。拿４萬元給曾玉
    盆買票的事情，事先與吳美英商量過。」等語（本院卷第11
    8 頁）。經互核被告吳美英於本院審理時所為之自白，與證
    人吳振斟、曾玉盆於本院審理時，經以證人身分所為憑信性
    較高之結證，其證述如何共同謀議情節大致相符，堪認被告
    吳美英上開自白及證人吳振斟、曾玉盆前述證詞與事實相合
    ，足以採信。
  (二)且參以，被告吳美英自始即明確供認：我與林新丁是公司合
    夥人，而且是男女朋友關係，所以才會幫忙林新丁向親戚拉
    票，因為我們交往多年，所以親戚間都認為我們是夫妻，曾
    玉盆是我舅媽，因為是親戚的關係，我過年過節都會到她家
    拜訪，最近選舉聯繫比較頻繁；林新丁於11月30日星期一晚
    間在廉使里辦理造勢晚會，我有打電話給舅媽曾玉盆等人，
    要求他們動員朋友來參加造勢晚會，遊覽車是曾玉盆聯絡的
    ；林新丁宣佈參選雲林縣第三選區議員後不久，我就與吳振
    斟前往曾玉盆住處，請求曾玉盆在有才村幫忙拉票；曾玉盆
    說平時都是林新丁的太太美英與她聯絡屬實，平時都是我與
    曾玉盆聯絡；曾玉盆98年12月２日交保後隔天，我有主動前
    往她家，98年12月1日晚間8時20分，我在曾玉盆被傳喚途中
    打電話給她；曾玉盆可能是因為我的關係，才幫助林新丁；
    我弟弟有問過我，是否要花錢，我有跟他說不需要；我和弟
    弟兩人一起去曾玉盆住處，但都是跟曾玉盆聊天等語。依上
    開陳認，可知被告吳美英與候選人林新丁，為男女朋友，有
    同居之事實上夫妻關係，關係親密，因此被告吳美英有為林
    新丁選賄之動機及理由，而且曾玉盆是因為吳美英的關係，
    才為林新丁買票，平日、造勢晚會都是由吳美英與曾玉盆聯
    絡，並非被告吳振斟，故被告吳美英對於林新丁選舉活動、
    助選人員動向，不可能不加掌握，何況被告吳振斟也是經由
    吳美英帶領始一同前往曾玉盆住處請求幫忙助選拉票，加上
    被告吳振斟花錢賄選一事，亦曾事先告知被告吳美英，被告
    吳振斟與被告吳美英又是姐弟關係，足見，被告吳美英、吳
    振斟透過被告曾玉盆替候選人林新丁買票助選，應合於常情
    。
  (三)況且，當被告曾玉盆於98年12月1日被約談當時及98年12月2
    日被飭回後，均由被告吳美英急忙以電話或親自聯絡曾玉盆
    ，而非由被告吳振斟聯絡，此為被告吳美英所是認之事實，
    並有檢察官所提二者通聯紀錄一紙在卷可證，一者足以證明
    選舉期間，被告曾玉盆是由被告吳美英聯絡，二人之間聯絡
    管道，始能如此暢通，則被告吳振斟透過被告曾玉盆賄選一
    事，定然經由被告吳美英居中協調無誤，否則在被告曾玉盆
    被傳訊及飭回期間，該急忙聯絡者，應是被告吳振斟，而非
    被告吳美英，二者可證明被告吳美英自感涉及賄選，才急忙
    聯絡曾玉盆，以防止曾玉盆全盤供出。再者，證人曾玉盆於
    原審99年７月21日詰問時所為之不實偽證，在臺灣雲林地方
    法院99年度訴字第 815號審理時自白偽證犯行而陳述真實事
    實，經該院於99年12月23日判決免刑在案，亦如前述，而證
    人曾玉盆基於被告吳美英之舅媽親誼，其附合被告吳美英所
    為迴護被告吳美英之說詞，亦屬人之常情。
  (四)基上所述，被告吳美英既自承被告吳振斟交付賄款之前，被
    告吳美英已到證人曾玉盆家中向證人曾玉盆拜託幫忙買票一
    事，而被告吳振斟亦供認確實依約交付40,000元予被告曾玉
    盆，以供行賄有才村有投票權人，被告曾玉盆亦供認實行賄
    選，而交付倪美珠行賄5票；交付林江行賄3票；交付吳桂蓮
    行賄 6票，證人倪美珠、林江、吳桂蓮於原審均證稱實確有
    收賄情事，顯然被告吳美英曾至曾玉盆家中向曾玉盆表示，
    改天由被告吳振斟拿錢給曾玉盆賄選是事實，始有後續行賄
    之行為。益徵被告吳美英、吳振斟、曾玉盆確實有共同投票
    行賄之犯意聯絡，即被告吳美英、吳振斟、曾玉盆三人合意
    以每票 500元，向有才村有投票權人行賄，而由被告吳振斟
    提供資金，再由被告曾玉盆實行賄選而實際分工方式等情，
    應堪確認。
  (五)從而，被告吳美英、吳振斟、曾玉盆關於就附表一所示之共
    同投票行賄及附表二所示之共同行賄、預備行賄之犯行，應
    有犯意聯絡與行為分擔，應成立共同正犯而同負刑責，應堪
    認定。
  (六)至被告吳美英之辯護人捨棄原聲請傳訊之證人蔡清龍（本院
    卷第 116頁），本件事證已明確，核與判決結果無影響，爰
    無庸再予審究，併予記明。
四、基上述各項證據綜合判斷，參互證人即共同被告吳振斟、曾
    玉盆、吳桂蓮、倪美珠、林江等人之前述證言均相一致，且
    核與被告吳美英、吳振斟、曾玉盆所為自白亦大致相同，並
    無重大矛盾瑕疵，亦未違背經驗法則與論理法則，且核與事
    實相符，又經調查前述各項補強證據，已足資證明被告吳美
    英、吳振斟、曾玉盆於本院審理中所為之任意性自白，應具
    有相當程度之真實性，而確信被告吳美英、吳振斟、曾玉盆
    前述自白之犯罪事實確屬真實。從而，本件事證明確，被告
    吳美英、吳振斟、曾玉盆如附表一所示之共同投票行賄及附
    表二所示之共同投票行賄、預備行賄之犯行，均堪認定，應
    依法論科。
參、論罪科刑之理由
一、按投票行賄罪之處罰，分別規定於刑法第 144條及公職人員
    選舉罷免法第99條第1項，而公職人員選舉罷免法第99條第1
    項為刑法第 144條之特別法，依特別法優先適用於普通法之
    原則，應優先適用公職人員選舉罷免法予以論科，合先敘明
    。
  (一)核被告吳美英、吳振斟、曾玉盆如附表一及附表二編號１、
    編號２、(1)部分所為，係犯違反公職人員選舉罷免法第99條
    第１項之對於有投票權之人，交付賄賂，而約其投票權為一
    定行使罪。
  (二)被告吳美英、吳振斟、曾玉盆三人行求、期約之低度行為，
    為交付賄賂之高度行為所吸收，不另論罪。
  (三)另按共同正犯，包括「共謀共同正犯」及「實施共同正犯」
    之意思聯絡，並不以數人間直接發生者為限，即有間接之聯
    絡者，亦包括在內（最高法院77年台上字第2135號判例意旨
    參照）；共同正犯於其犯意聯絡範圍內，原既存有或僅由部
    分人從事犯罪之行為，或各自分擔犯罪行為之一部分，而相
    互利用彼此行為，遂行整體犯罪計畫之意，則各該參與者，
    自均應對其他共犯所分擔實施之犯行，負全部事實之刑責。
    是被告吳美英、吳振斟、與被告曾玉盆、吳桂蓮、倪美珠、
    林江基於共同行賄或預備行賄之犯意聯絡，被告吳美英、吳
    振斟雖未從事將賄賂直接發放予附表一所示之有投票權人等
    ；被告吳美英、吳振斟、曾玉盆未從事將賄賂直接發放予附
    表二所示之有投票權人，然仍應就各共同被告實際從事發放
    賄賂予有投票權人等行為，負全部事實之投票行賄既遂罪責
    。是以，被告吳美英、吳振斟、曾玉盆就附表一及附表二犯
    行，均與各次犯行之人，各論以共同正犯。
二、又按公職人員選舉罷免法第99條之罪，係對於有投票權之人
    ，行求、期約或交付賄賂或不正利益，而約其不行使投票權
    或為一定之行使者為構成要件。其行求、期約、交付行為，
    係屬階段行為，其行求賄選階段，屬行賄者單方意思表示行
    為，不以相對人允諾為必要，而交付賄賂階段，除行賄者有
    實施交付賄賂行為外，因對收受賄賂者，刑法第 143條有投
    票受賄罪之處罰規定，二者乃必要共犯中之對向犯，以二個
    以上之行為者，彼此相互對立之意思經合致而成立犯罪，雖
    不以收受者確已承諾，或進而為一定投票權之行使為必要，
    仍須於行賄人交付賄賂或其他不正利益時，受交付之相對人
    對其交付之目的已然認識而予收受，其交付賄賂或其他不正
    利益之犯行始克成立，行賄者方得論以交付賄賂罪。再公職
    人員選舉罷免法第99條第１項之投票行賄罪，以對於有投票
    權之人，行求、期約或交付賄賂或其他不正利益，而約其不
    行使投票權或為一定之行使者為構成要件。其中所謂「約其
    」不行使投票權或為一定之行使，以該賄選之意思表示已經
    到達有投票權之相對人為必要。是投票行求賄賂罪，須行賄
    者一方之意思表示已到達對方，始克成立。若行賄者單方之
    意思表示，尚未到達有投票權之相對人，則僅能論以投票行
    求賄賂罪之預備犯（最高法院94年度台上字第3819號判決、
    98年度台上字第1951號判決意旨參照）。
  (一)查被告吳美英、吳振斟、曾玉盆雖謀議由倪美珠、林江等人
    分別向附表二編號2、3所示之有投票權人本人行賄時，並分
    別與附表二編號2、3所示之有投票權人倪美珠、林江等人共
    同基於足使林新丁達當選票數賄選目的之投票行賄犯意聯絡
    ，由附表二所示之有投票權人倪美珠等人，分別向其等同一
    選區有投票權之親友（各詳如附表二所示）交付每人1票500
    元為對價，約定投票支持縣議員候選人林新丁，而依倪美珠
    、林江等人之親友人數計算賄款金額，分別交付予倪美珠及
    林江等人，由其等收受附表二編號2、3所示之賄款而預備進
    行行賄，惟林江收受上開賄款後，其中1票500票未轉告亦未
    將賄款交付予有投票權之親人林祺松（詳如附表二編號２(2)
    ）；倪美珠收受上開賄款4票2,000元亦未轉告及未將賄款交
    付予有投票權之親人廖春福等四人（詳如附表二編號３所示
    ），足見附表二編號２(2)及３所示之行為，僅止於被告與倪
    美珠、林江等人謀議由其等分別向其等親友賄選之意思表示
    ，惟因倪美珠、林江等人收受上開賄款後均未轉告有投票權
    之親人，亦未將賄款交付予有投票權之親人，則附表二號２
    (2)及編號３所示之行為僅成立投票行賄罪之預備犯。是核被
    告吳美英、吳振斟、曾玉盆上開所為，應係構成公職人員選
    舉罷免法第99條第2項之預備投票行賄罪。
  (二)被告吳美英、吳振斟與雖係透過曾玉盆而與倪美珠、林江有
    犯意聯絡，而被告吳美英、吳振斟等人雖亦未從事將賄賂直
    接發放予附表二有投票權人，然仍應就共同被告倪美珠、林
    江從事發放賄賂予有投票權人等行為，同負全部事實之預備
    行賄罪責。是以，被告吳美英、吳振斟、曾玉盆與林江、倪
    美珠分別應各論以共同正犯。
  (三)雖檢察官就被告吳美英、吳振斟、曾玉盆如附表二所示之犯
    行，未另論以共同行賄及預備行賄罪而予提起公訴，然起訴
    書就該部分犯罪事實已有論及，且該部分犯行與起訴之附表
    一所示投票行賄部分，具有集合犯一罪之關係，按諸公訴不
    可分之原則，檢察官既附表一部分起訴，其效力自及於附表
    二部分，是本院就附表二所示之共同行賄及預備行賄犯行部
    分，自得一併審理，附此記明。
三、關於本案各次犯行應論接續犯包括一罪之認定
  (一)按集合犯係指立法者所制定之犯罪構成要件中，本即預定有
    數個同種類行為將反覆實行之犯罪而言。公職人員選舉罷免
    法第99條第１項之投票行賄罪，其犯罪構成要件為：「對於
    有投票權之人，行求期約或交付賄賂或其他不正利益，而約
    其不行使投票權或為一定之行使…」從上述文字觀之，尚難
    憑以認定立法者於制定法律時，即已預定該犯罪當然涵蓋多
    數反覆實行之賄選行為在內。此與實務上所承認之集合犯，
    如刑法第196條第1項收集偽造貨幣罪之「收集」、修正前刑
    法第 322條常業竊盜罪之「以犯…罪為常業」等，均係從犯
    罪構成要件之文義上判斷，即足認立法者本即預定該犯罪涵
    蓋多數反覆實行之行為者，迥然不同。即為人苟主觀上基於
    單於之一之犯意，以數個舉動接續進行，而侵害同一法益者
    ，在時空上有密切關係，依一般觀念，難以強行分開，在刑
    法評價上，以視為數舉動之接續實行，合為包括之一罪。否
    則，如係分別起意，自應依數罪併罰處罰，方符合立法本旨
    （最高法院99年度第５次刑事庭會議決議參照）。又按刑法
    於94年2月2日修正公布（95年7月1日施行）刪除連續犯規定
    之同時，對於合乎接續犯或包括的一罪之情形，為避免刑罰
    之過度評價，已於立法理由說明委由實務以補充解釋之方式
    ，發展接續犯之概念，以限縮數罪併罰之範圍。而多次投票
    行賄行為，在刑法刪除連續犯規定之前，通說係論以連續犯
    。然鑑於公職人員選舉，其前、後屆及不同公職之間，均相
    區隔，選舉區亦已特定，以候選人實行賄選為例，通常係以
    該次選舉當選為目的。是於刪除連續犯規定後，苟行為人主
    觀上基於單一之犯意，以數個舉動接續進行，而侵害同一法
    益，在時間、空間上有密切關係，依一般社會健全觀念，難
    以強行分開，在刑法評價上，以視為數個舉動之接續實行，
    合為包括之一行為予以評價，較為合理，於此情形，即得依
    接續犯論以包括之一罪（最高法院99年度台上字第4356號判
    決意旨參照）。再按刑法於94年2月2日修正公布（95年7月1
    日施行）刪除連續犯規定之同時，對於合乎接續犯或包括的
    一罪之情形，為避免刑罰之過度評價，已於立法理由說明委
    由實務以補充解釋之方式，發展接續犯之概念，以限縮數罪
    併罰之範圍。而多次投票行賄行為，在刑法刪除連續犯規定
    之前，通說係論以連續犯。然鑑於公職人員選舉，其前、後
    屆及不同公職之間，均相區隔，選舉區亦已特定，以候選人
    實行賄選為例，通常係以該次選舉當選為目的。是於刪除連
    續犯規定後，苟行為人主觀上基於單一之犯意，以數個舉動
    接續進行，而侵害同一法益，在時間、空間上有密切關係，
    依一般社會健全觀念，難以強行分開，在刑法評價上，以視
    為數個舉動之接續實行，合為包括之一行為予以評價，較為
    合理，於此情形，即得依接續犯論以包括之一罪（最高法院
    99年度台上字第4356號判決意旨參照）。又行為人歷經先後
    不同的行為階段，最終達成實現犯罪結果之接續犯，其時空
    之緊密性較為鬆散，例如「行為人為圖脫逃，繼續兩夜將監
    舍地基挖掘，係屬一行為之繼續活動，與連續犯之具有數行
    為者不同」（最高法院 31年非字第1號判例意旨參照）及「
    被告當日毆傷被害人地點，雖有崙背鄉農會辦公室及崙背派
    出所二處之不同，但其既係追蹤而至，其行為自難謂非尚在
    持續之中，顯與連續犯之構成要件不合，祇應成立單純之一
    罪」（最高法院42年台非字第26號判例意旨參照）；又實例
    上亦認行為人接連數日拆毀他人同一棟廠房，亦成立接續犯
    之一罪（最高法院94年度台上字第2512號判決參照）。依上
    開舉例說明，足以印證我國實務上，認為接續犯之各個舉動
    接續進行，在時間、空間上，不一定要同時同地甚或緊緊密
    接，縱然在密切接近之時地進行，祇要基於單一之犯意，侵
    害同一之法益，亦可論以接續犯。
  (二)查被告吳美英為林新丁之同居人，形同夫妻共同生活，被告
    吳振斟為吳美英之胞弟，被告曾玉盆為其姐弟之舅媽，而被
    告曾玉盆居住在雲林縣褒忠鄉有才村1鄰有才7號，是被告吳
    美英、吳振斟為鞏固林新丁在而雲林縣褒忠鄉有才村之票源
    及使林新丁能順利當選雲林縣第17屆縣議員，乃基於足以讓
    第17屆縣議員選舉第３選舉區候選人林新丁足以當選票數之
    賄選目的，與被告曾玉盆竟係共同基於對有投票權人期約、
    交付賄賂及預備行賄之單一犯意，且其等預定僅對被告曾玉
    盆所居住之有才村鄰近有投票權人等人投票行賄，而吳桂蓮
    、林江及其親人等人之住居所（即行賄地點）分別為雲林縣
    褒忠鄉有才村1鄰有才5之6號、5號，倪美珠則在雲林縣某處
    蔥園（倪美珠住所在褒忠鄉有才村有才89之1 號），上開地
    點之門牌相距不遠，僅相隔數戶人家，應具有空間上之密切
    關係，被告曾玉盆向附表一、二所示之有投票權人行賄時間
    在98年11月30日同日而接續實行之，其時間亦屬緊接狀態，
    準此可知，依被告之上開犯行，其主觀上既係基於單一之犯
    意，以數個舉動接續進行，而侵害同一法益，則在時間、空
    間上具有密切關係，依一般社會健全觀念，難以強行分開，
    故在刑法評價上，以視為數個舉動之接續實行，合為包括之
    一行為予以評價，自應依接續犯一罪論。
  (三)況且，該罪之法定本刑為三年以上十年以下有期徒刑，得併
    科一百萬元以上一千萬元以下罰金，其處罰極重；若於刑法
    刪除連續犯之後，對於為達同一目的而反覆實行之多次賄選
    買票行為，不依「集合犯」論以一罪，而論以複數之犯罪（
    即一罪一罰），並依上述法定刑範圍，就其每一次賄選買票
    行為予分論併罰，顯屬過苛，而有違刑罰公平原則。準此，
    本件就被告吳美英、吳振斟、曾玉盆犯該罪之目的而言，係
    就為使能林新丁能順利當選雲林縣第17屆縣議員，預期以賄
    選之方式影響該次選舉之結果，而為達此犯罪之目的，需要
    對多數有投票權人同時或先後進行多次賄選買票行為，又本
    件被告吳振斟交付被告曾玉盆賄款40,000元，並合意發放賄
    款予雲林縣褒忠鄉有才村有投票權之選民，形成共同投票行
    賄之犯意聯絡，其等主觀上係以1票500元之代價發放完成，
    顯係以單一之行為決意，並於同日接續發放，顯已具備接續
    犯之各項特質。
  (四)綜上所述，揆諸前揭判決意旨，被告吳美英、吳振斟、曾玉
    盆之上開犯行，其本質上已具備係基於單一之犯意，以數個
    舉動接續進行，而侵害同一法益之行為特徵，其持續多次對
    有投票權人交付賄賂即為此類犯罪之典型或常態，於刑法評
    價上自應僅成立接續犯包括一罪，是被告吳美英、吳振斟、
    曾玉盆如附表一所示之投票行賄及如附表二所示之共同行賄
    、預備行賄等犯行，係基於為達影響選舉結果同一目的之單
    一犯意，接續所為多次之賄選行為，自應論以「接續犯」之
    包括一罪。另按公職人員選舉罷免法之投票行賄罪係侵害國
    家法益之罪，以一行為同時對多數有投票權之人交付賄賂，
    約其不行使投票權或為一定之行使，祇侵害一個國家法益，
    應僅成立一投票行賄罪。而該罪之預備犯，僅止於該罪著手
    實行前之準備階段，嗣若進而實行行賄之行為，即為行賄所
    吸收，不另論罪。則以一行為同時對多數有投票權人行賄，
    尚且論以一罪，其以一行為同時對多數有投票權之人部分賄
    選，部分尚在預備賄選階段，尤僅能論以一罪（最高法院98
    年度台上字第 928號判決意旨參照）。是被告吳美英、吳振
    斟、曾玉盆分別對吳桂蓮、倪美珠、林江等交付賄賂之同時
    ，併合意由彼等向其親人轉達交付賄賂之意思及轉交賄款，
    而同時對其等本人交付賄賂及預備對其等家屬多人交付賄賂
    ，揆以前揭說明，即係以一行為同時交付賄賂及預備交付賄
    賂，自應僅論以較重之公職人員選舉罷免法第99條第１項之
    行賄投票既遂罪。
四、被告吳振斟、曾玉盆於警偵訊、原審及本院審理中均自白上
    開犯行，是就被告吳振斟、曾玉盆所犯公職人員選舉罷免法
    第99條第１項對於有投票權人交付賄賂罪部分，應依公職人
    員選舉罷免法第99條第５項前段規定，各減輕其刑。
五、刑法第59條酌減其刑之考量
  (一)按刑法第59條規定犯罪之情狀可憫恕者，得酌量減輕其刑，
    其所謂「犯罪之情狀」，與同法第57條規定科刑時應審酌之
    一切情狀，並非有截然不同之領域，於裁判上酌減其刑時，
    應就犯罪一切情狀（包括第57條所列舉之10款事項），予以
    全盤考量，審酌其犯罪有無可憫恕之事由（即有無特殊之原
    因與環境，在客觀上足以引起一般同情，以及宣告法定低度
    刑，是否猶嫌過重等），以為判斷。第以投票行賄罪，於94
    年11月30日修正前公職人員選舉罷免法第90條之1第1項規定
    ：「對於有投票權之人，行求期約或交付賄賂或其他不正利
    益，而約其不行使投票權或為一定之行使者，處五年以下有
    期徒刑，得併科新台幣四十萬元以上四百萬元以下罰金。」
    ；94年11月30日修正後則規定：「對於有投票權之人，行求
    期約或交付賄賂或其他不正利益，而約其不行使投票權或為
    一定之行使者，處三年以上十年以下有期徒刑，得併科新臺
    幣一百萬元以上一千萬元以下罰金。」，96年11月７日修正
    前將該條項移列第99條第１項，其修文內容則未予修正。準
    此可見，該罪之法定刑已由「五年以下有期徒刑，得併科新
    台幣四十萬元以上四百萬元以下罰金」，加重為「三年以上
    十年以下有期徒刑，得併科新臺幣一百萬元以上一千萬元以
    下罰金。」，其修法意旨，固以：民主政治之基石建立在公
    平、公正之選舉制度，使選民得以在候選人公平競選之程序
    中，挑選適當優秀之人才擔任國家之重要公職，以賄選方式
    當選者，為回收其付出之賄賂，勢必利用職務之機會，圖謀
    不法之利益，導致賄選與貪瀆形成惡性循環，同時腐蝕民主
    政治之根基，又因國內部分民眾之錯誤認知，行賄者及受賄
    者對投票行、受賄之犯行，往往均無罪責感，而現行刑罰所
    科處之刑度，亦不足使行賄者知所警惕，為昭顯賄選行為之
    惡性，並有效嚇阻賄選犯行，爰將原處五年以下有期徒刑，
    得併科新臺幣四十萬元以上四百萬元以下罰金，修正為處三
    年以上十年以下有期徒刑，得併科新臺幣一百萬元以上，一
    千萬元以下罰金等語。然衡諸競選，為追求勝出之目標，常
    有以賄選達其目的，但通常為買至足夠當選之票數，而同夥
    共同正犯廣佈「樁腳」，備置行賄名冊，照表操作，逐一大
    量全面買票，影響選舉活動之公平公正及純淨，但亦有因其
    個人為該候選人之支持者或死忠者，乃自發性利用其在地及
    鄉親之地緣關係，施以小惠，拉攏關係而局部零星買票，與
    前述大張旗鼓，廣佈「樁腳」，備置行賄名冊，大規模買票
    ，對選舉結果可能造成之影響及破壞選風之程度自屬有異，
    法律科處此類犯罪，所設之法定最低本刑卻同為「三年以上
    十年以下有期徒刑，得併科新臺幣一百萬元以上，一千萬元
    以下罰金」，不可謂不重，而未考量罪刑相當之原則。是以
    ，於此情形，倘能依其情狀，如認科以較最低刑度以下之刑
    ，即足以懲儆，並可達防衛社會之目的者，並可符合罪刑相
    當之平等原則，自非不可依客觀之犯行與主觀之惡性二者加
    以考量其情狀，是否有可憫恕之處，適用刑法第59條之規定
    酌量減輕其刑，期使個案裁判之量刑，能斟酌至當，符合比
    例原則。再按刑事審判旨在實現刑罰權之分配的正義，故法
    院對有罪被告之科刑，應符合罪刑相當之原則，使輕重得宜
    ，罰當其罪，以契合社會之法律感情，此所以刑法第57條明
    定科刑時應審酌一切情狀，尤應注意該條所列10款事項以為
    科刑輕重之標準，並於同法第59條賦予法院以裁量權，如認
    「犯罪之情狀可憫恕者，得酌量減輕其刑」，俾使法院就個
    案之量刑，能斟酌至當（最高法院96年度台上字第1043號及
    86年度台上字第5313號判決意旨分別參照）。
  (二)查被告吳美英所犯投票行賄罪，無視國家之禁令，其行為固
    確不是，應接受刑事處罰，然本院審酌被告吳美英為林新丁
    之同居人，因同居多年，事實上形同夫妻共同生活，親友均
    以二人為夫妻，被告吳振斟為吳美英之胞弟，被告曾玉盆為
    其姐弟之舅媽，是被告吳美英乃基於其與林新丁事實上夫妻
    關係之親密情誼，並僅商由其至親胞弟即被告吳振斟、舅媽
    即被告曾玉盆為之，且僅就被告曾玉盆所居住之雲林縣褒忠
    鄉有才村１鄰附近之鄰居特定人予以投票行賄，其等行賄之
    對象，亦僅侷限於其鄰居吳桂蓮、倪美珠、林江及其家人特
    定對象，且其後已行賄款亦僅 7,000元，而其中完成投票行
    賄既遂行為則為9票4,500元。由此可知，被告吳美英之所以
    行賄而觸犯本罪，實乃因其與林新丁間特殊情誼關係之背景
    使然。且佐以，被告吳美英係囿於臺灣過往之選舉文化，認
    須以走路工促使親朋好友為其拉票，而商由其胞弟及舅媽為
    其買票，且亦係對被告曾玉盆鄰居行賄，而非有計劃大張旗
    鼓買票，構成行賄罪之票數僅如附表一、二所示之九票而已
    ，對選舉結果之正確性可能造成之影響有限，是依被告吳美
    英與林新丁事實夫妻之特殊背景，鋌而走險，為林新丁賄選
    買票，情理上尚非無可憫恕之情，且依本案客觀之犯罪情狀
    ，所造成社會選風之破壞亦尚屬輕微，並不是非以該罪之法
    定最低重刑處罰，難達糾正其選舉陋習及端正選風之目的。
    再觀之其等所觸犯之投票行賄罪，自94年11月30日修正後，
    其法定刑為：「三年以上十年以下有期徒刑，得併科新臺幣
    一百萬元以上一千萬元以下罰金。」，而以前述被告吳美英
    觸犯本罪之持殊原因背景、具體犯罪情節及其主觀惡性等情
    狀，如予以宣告被告吳美英法定最低刑期三年，在客觀上足
    以引起一般人之同情，顯有情輕法重之情，而有可憫恕之處
    。再者，並考量同為賄選犯行而犯本罪之人所造成選舉之影
    響及破壞選風之程度不同，依被告吳美英之上述犯本罪之客
    觀情節，其惡性不大且影響舉之程度亦屬輕微，亦非以宣告
    最低刑度不足懲儆，是本院參酌以上各情，並依被告之上開
    犯罪情節及對社會造成之危害程度，認宣告被告吳美英定最
    低度刑三年尚嫌過重，顯屬情輕法重，在客觀上足以引起社
    會一般人之同情，應適用刑法第59條予以酌減其刑，方符合
    罪刑相當及比例原則，使其輕重得宜，罰當其罪。
  (三)另按刑法第59條所規定之酌量減輕其刑，係裁判上之減輕，
    必以犯罪之情狀可憫恕，認為宣告法定最低度之刑猶嫌過重
    者，始有其適用。如別有法定減輕之事由，應先依法定減輕
    事由減輕其刑後，猶嫌過重時，始得為之；若有二種以上法
    定減輕事由，仍應先依法定減輕事由遞減其刑後，猶嫌過重
    時，始得再依刑法第59條規定酌減其刑（最高法院88年度台
    上字第1862號判決意旨參照）。被告吳振斟、曾玉盆於警偵
    訊及審判中均自白犯行，得適用第99條第１項對於有投票權
    人交付賄賂罪部分，應依公職人員選舉罷免法第99條第５項
    前段規定減輕其刑後，其法定最低度刑已由原來之三年以上
    有期徒刑可減至一年六月以上有期徒刑，準此，必其犯罪之
    情狀可憫恕，認為如量處上開法定最低度刑一年六月，猶嫌
    過重時，始得再依刑法第59條規定酌減其刑，況且，單純犯
    罪情節輕微、犯人之犯罪動機、品行、素行、犯罪後態度等
    情狀，僅可為法定刑內從輕科刑之標準，非可執為酌減其刑
    之理由，是被告吳振斟、曾玉盆雖坦承犯行，勇於認錯承擔
    罪責，態度可取，但量處本罪其法定最低度刑期減刑後之一
    年六月以上，並無過重之情形，在客觀上亦無足以引起一般
    同情，而顯然可憫之處，是被告吳振斟、曾玉盆之辯護人在
    原審請求再依刑法第59條酌減其刑云云，於法尚非有據，自
    不可採，併予敘明。
肆、撤銷改判之理由
一、原審依上開事證，就被告吳美英、吳振斟、曾玉盆予以論罪
    科刑，固非無據，然查：
  (一)原審就附表二所示之犯行，未論以與吳桂蓮、倪美珠、林江
    等公職人員選舉罷免法第99條第1、2項之共同行賄罪、預備
    投票行賄罪之共同正犯，顯有未洽。
  (二)又附表二所示供預備行賄之賄款，應依公職人員選舉罷免法
    第99條第 3項規定，予以沒收，原審未予宣告沒收，亦有未
    合。
  (三)又依公職人員選舉罷免法第90條之1第3項規定：「預備或用
    以行求期約或交付之賄賂，不問屬於犯人與否，沒收之」，
    乃刑法第38條第1項第2款之特別規定，採義務沒收主義，故
    凡屬預備或用以行求期約或交付之賄賂，除已滅失者外，不
    問已否扣案或是否屬被告或共犯所有，均應依上開特別規定
    宣告沒收，法院並無斟酌之餘地（最高法院86年度台上字第
    3860號及93年度台上字第2884號判決分別參照）。查被告吳
    振斟交付曾玉盆收受，用以進行行賄之款項共40,000元，扣
    除已行賄7,000元及扣案之6,000元，所餘27,000元，雖據被
    告曾玉盆供認花用殆盡，然金錢為不特定物，而具有可代替
    性，並無所謂滅失可言，故雖未扣案，仍應依法宣告沒收，
    至其後檢察官如何執行，並不在所問，乃原判決以該27,000
    元已滅失，而為不另為連帶沒收之諭知，亦有未當。
二、依上所述，被告吳美英、吳振斟、曾玉盆上訴意旨，指摘量
    刑過重及請求宣告緩刑，應可採納（理由詳後敘），且原判
    決既有前揭可議之處，自應由本院將原判決關於被告吳美英
    、吳振斟、曾玉盆分予以撤銷改判，以期適法。
三、本院審酌被告吳美英、吳振斟、曾玉盆均無前科紀錄，素行
    均屬良好，有臺灣高等法院被告前案紀錄表三份附卷可憑，
    又被告吳美英為林新丁之同居人，為事實上夫妻關係，被告
    吳振斟為吳美英之胞弟，被告曾玉盆為其姐弟之舅媽，因上
    述情誼，鋌而走險，為求候選人林新丁當選之目的，出資行
    賄買票，且其等行賄買票對象多為街坊鄰居，預定總金額為
    40,000元，且其後交付賄款之人僅9人，賄款金額4,500元，
    其影響程度有限，又被告吳美英、吳振斟、曾玉盆均已坦承
    犯行，深感悔悟，被告曾玉盆並詳細交代涉案情節，坦承交
    付賄賂賣票對象，態度良好，並考量被告吳美英、吳振斟、
    曾玉盆三人之智識程度、犯罪之動機、目的、手段、所生危
    害等一切情狀，各量處如主文第二、三、四項所示之刑。又
    按公職人員選舉罷免法第113條第3項規定，犯本章（第五章
    妨害選舉罷免之處罰）之罪或刑法分則第六章之妨害投票罪
    ，宣告有期徒刑以上之刑者，並宣告褫奪公權。查被告吳美
    英、吳振斟、曾玉盆所犯之罪，屬於公職人員選舉罷免法第
    五章所列之罪，且均經本院宣告有期徒刑以上之刑度，依公
    職人員選舉罷免法第113條第3項之規定，本院審酌被告吳美
    英、吳振斟、曾玉盆之犯罪情節，對於民主之危害程度，因
    此，依上述規定及刑法第37條第２項之規定，宣告被告吳美
    英、吳振斟、曾玉盆均褫奪公權三年。又被告吳美英、吳振
    斟、曾玉盆所宣告之緩刑，依刑法第74條第４項之規定，並
    不及於所宣告之褫奪公權從刑，附此記明。
四、緩刑之宣告
  (一)按法院對符合刑法第74條之被告，依其犯罪情節及犯後態度
    ，足信無再犯之虞，且係初犯；又自白犯罪，態度誠懇；如
    受刑之執行，將使其家庭生活陷困境者，認為以暫不執行為
    適當，並予宣告緩刑，法院加強緩刑宣告實施要點第2點第1
    、5、10款參照。
  (二)查被告吳美英、吳振斟、曾玉盆均未曾因故意犯罪而受有期
    徒刑以上刑之宣告，此有台灣高等院被告前案紀錄表附卷可
    稽，均屬初犯，因民主觀念薄弱，而觸犯刑責，且其等於犯
    罪後均自白犯行，深表悔悟，態度誠懇，被告曾玉盆並詳細
    交代涉案情節，坦承交付賄賂賣票對象，態度良好，又需照
    顧家中年邁罹癌之婆婆，而被告吳振斟家中尚有父母、妻子
    、及三名未成年子女，均須賴其扶養及負擔家計，且被告吳
    美英亦表明願受附條件之緩刑宣告。本院審酌上情因認被告
    吳美英、吳振斟、曾玉盆經本次罪刑之宣告後，已知所警惕
    而無再犯之虞，且依上述被告吳美英、吳振斟、曾玉盆並分
    別符合前揭法院加強緩刑宣告實施要點第2點第 1、5款或第
    10款之要件，是認對其宣告刑，以暫不執行為適當，爰依刑
    法第74條第1項第1款併諭知被告吳美英、吳振斟、曾玉盆均
    緩刑五年，以啟自新。
  (三)本院又參以近年來，政府乃不斷強力宣導、教育人民不可買
    、賣票，被告吳美英、吳振斟、曾玉盆為幫候選人林新丁順
    利當選，不顧國家不斷強力宣導、教育及全民利益，竟不惜
    從事違法之賄選行為，影響民主政治發展，足見被告吳美英
    、吳振斟、曾玉盆等人民主法治觀念薄弱，仍存有過去選舉
    之陋習，應由觀護人以專業知識，輔導其品德，加強其民主
    智識，並助其改過自新，且本件並同時命其支付金額予公庫
    ，及依檢察官之命令，從事反賄選活動與義務勞務（詳如後
    敘），為促其等執行上開行為及義務勞務，爰依刑法第93條
    第1項第2款，諭知緩刑期間，交付保護管束，以觀後效。
  (四)本院再審酌被告吳美英、吳振斟、曾玉盆上開所宣告之刑雖
    暫無執行之必要，惟為強化其民主法治概念，導正其選舉陋
    習，以預防其再犯，使其於緩刑期內能深知警惕，避免其緩
    刑宣告不致輕易遭到撤銷，爰併依刑法第74條第2項第5款及
    第８款之規定，命被告應於本判決確定之翌日起二年內，付
    如主文所示之公益金，並於緩刑期內，依執行檢察官之命令
    ，向指定之公益團體、地方自治團體或社區，分別提供如主
    文所示期間之義務勞務，及檢察官之指揮，從事反賄選宣導
    活動，以啟自新。至被告究應向何公益團體、地方自治團體
    或社區提供義務勞務，及從事如何之反賄選宣導活動，究執
    行屬執行之問題，應由執行檢察官斟酌全案情節及各公益團
    體、地方自治團體或社區之需求，妥為指定。另被告如未於
    主文所示之期間內履行本判決所諭知之負擔，情節重大者，
    檢察官得依刑事訴訟法第476條、現行刑法第75條之1之規定
    ，聲請撤銷對其等所為之緩刑宣告，均併予敘明。
五、至原判決雖以：對賄選行為給予緩刑宣告，顯然悖離立法者
    的本意，是十分明顯的道理，再者，為千秋萬世，代代子孫
    著想，如何給予後世一個公平正義、乾淨的社會，讓百姓樂
    居斯土，懷抱希望，則杜絕賄選，勢在必行，若輕易給予賄
    選者緩刑，僥倖之心不滅，賄選將永無根絕之日，非國家之
    幸，百姓之福，尤其雲林縣選舉賄選猖獗，選舉買票、賣票
    之惡習橫行，技巧推陳出新，難以取締，檢調單位費心費力
    佈線埋伏，盡九牛二虎之力，始稍有成效，若法院輕易給予
    緩刑，防制賄選，將功虧一簣，此乃檢察官極力反對給予被
    告緩刑之理由，況且被告曾玉盆於本院（即原審）涉及偽證
    罪嫌，不適合宣告緩刑，而被告吳振斟為資金之提供者，為
    私誼竟然賄選，亦不適合宣告緩刑等語。惟本院審之：
  (一)按投票行賄罪，於94年11月30日修正後，該罪之法定刑已由
    「五年以下有期徒刑，得併科新台幣四十萬元以上四百萬元
    以下罰金」，加重為「三年以上十年以下有期徒刑，得併科
    新臺幣一百萬元以上一千萬元以下罰金。」，其修法意旨，
    固以：民主政治之基石建立在公平、公正之選舉制度，使選
    民得以在候選人公平競選之程序中，挑選適當優秀之人才擔
    任國家之重要公職，以賄選方式當選者，為回收其付出之賄
    賂，勢必利用職務之機會，圖謀不法之利益，導致賄選與貪
    瀆形成惡性循環，同時腐蝕民主政治之根基，又因國內部分
    民眾之錯誤認知，行賄者及受賄者對投票行、受賄之犯行，
    往往均無罪責感，而現行刑罰所科處之刑度，亦不足使行賄
    者知所警惕，為昭顯賄選行為之惡性，並有效嚇阻賄選犯行
    ，爰將原處五年以下有期徒刑，得併科新臺幣四十萬元以上
    四百萬元以下罰金，修正為處三年以上十年以下有期徒刑，
    得併科新臺幣一百萬元以上，一千萬元以下罰金等語。然衡
    諸競選，為追求勝出之目標，常有以賄選達其目的，但通常
    為買至足夠當選之票數，而同夥共同正犯廣佈「樁腳」，備
    置行賄名冊，照表操作，逐一大量全面買票，影響選舉活動
    之公平公正及純淨，但亦有因其個人為該候選人之支持者或
    死忠者，乃自發性利用其在地及鄉親之地緣關係，施以小惠
    ，拉攏關係而局部零星買票，與前述大張旗鼓，廣佈「樁腳
    」，備置行賄名冊，大規模買票，對選舉結果可能造成之影
    響及破壞選風之程度自屬有異，法律科處此類犯罪，所設之
    法定最低本刑卻同為「三年以上十年以下有期徒刑，得併科
    新臺幣一百萬元以上，一千萬元以下罰金」，不可謂不重，
    而未考量罪刑相當之原則。再按刑事審判旨在實現刑罰權之
    分配的正義，故法院對有罪被告之科刑，應符合罪刑相當之
    原則，使輕重得宜，罰當其罪，以契合社會之法律感情，此
    所以刑法第57條明定科刑時應審酌一切情狀，尤應注意該條
    所列10款事項以為科刑輕重之標準。且緩刑之目的在獎勵自
    新，祗被告符合緩刑之條件，法院即得依職權予以緩刑自新
    之機會，此亦為「法院加強緩刑宣告實施要點」第１點開宗
    明義所宣示：為加強妥適運用緩刑制度，特訂定本實施要點
    之目的。
  (二)查被告吳美英、吳振斟、曾玉盆所犯投票行賄罪，無視國家
    之禁令，其行為固確不是，應接受刑事處罰，然本院審酌被
    告吳美英候選人林新丁為事實上夫妻關係，基於親密情誼，
    而僅商其胞弟即被告吳振斟及舅媽即被告曾玉盆乃就被告曾
    玉盆之鄰居即有才村１鄰附近之特定人予以投票行賄，是其
    等行賄之對象，僅侷限於附表一所示吳桂蓮及其家人等特定
    九人，而對附表二所示之人亦未予交付賄款及轉達行賄乙情
    。由此可知，被告吳美英、吳振斟、曾玉盆等人之所以行賄
    而觸犯本罪，應有其特殊之情誼、地緣及人情等背景，如非
    因被告吳美英與候選人林新丁有事實上夫妻之親密情誼，斷
    無走險涉案，益徵被告吳美英等人應不可能再有犯之虞。且
    佐以，其三人係囿於臺灣過往之選舉文化，而行賄對象亦為
    特定人，構成行賄罪亦僅９票，對選舉結果之正確性可能造
    成之影響有限，是依其客觀之犯罪情狀，所造成社會選風之
    破壞亦尚屬輕微，並不是非以該罪之重度刑及令其等入監，
    難達糾正其選舉陋習及端正選風之目的。是以，本院審酌以
    上各情，並斟酌前述被告吳美英、吳振斟、曾玉盆觸犯本罪
    之原因背景及具體犯罪情節，並考量同為賄選犯行而犯本罪
    之人所造成選舉之影響及破壞選風之程度不同，依被告吳美
    英等人之上述犯本罪之客觀情節，其惡性不大且影響選舉之
    程度亦屬輕微，認並非得執行被告吳美英等人所宣告之刑，
    不能達罰當其罪之目的，且依前述，被告吳美英等人係因與
    林新丁之情誼使然，而非對基於個人理念或金錢考量而為之
    ，應無再犯之虞，自與刑法第74條緩刑係以無再犯之虞為要
    件亦相當。
  (三)又查，被告吳美英等人之犯行，雖助長賄選歪風，本亦應嚴
    懲，然其等未有前科紀錄，素行良好，僅係因基於林新丁之
    親誼，鋌而走險，思慮不週誤觸法網，本院再參酌被告吳美
    英、吳振斟、曾玉盆等人並符合法院加強緩刑宣告實施要點
    第2點第 1、5款所揭示：係初犯，又自白犯罪，態度誠懇等
    緩刑要件，是認被告吳美英等人歷此偵審教訓當知所警惕，
    而無再犯之虞，所宣告之刑以暫不執行為當，應符合緩刑要
    件，則本件就被告吳美英等人之具體個案而審核上情，符合
    緩刑要件，即得依法宣告緩刑，自不宜以通盤性之賄選罪立
    法意旨，及因雲林縣選舉賄選猖獗，選舉買票、賣票之惡習
    橫行，須對查獲被告不予緩刑以阻嚇賄選或為使檢調單位查
    緝、防制賄選，能收成效等政策性考量，而就被告吳美英等
    人即為原則性不予緩刑之宣告，此非但對被告吳美英等人甚
    為不公平而侵害被告人權，並違反個案應個別科刑考量之公
    平原則，亦有違「法院加強緩刑宣告實施要點」所宣示之緩
    刑目的，而有消極不適用法律之濫權。
  (四)至原判決並以被告曾玉盆於原審法院涉及偽證罪嫌，不適合
    宣告緩刑云云。惟按刑法第57條第10款所稱犯罪後之態度，
    本屬主觀事項，包括行為人犯罪後有無悔悟等情形，尤足以
    測知其人刑罰適應性之強弱。被告在緘默權保障下仍坦承犯
    行，不惟可節省訴訟勞費，更屬其人格更生之表徵，自可予
    以科刑上減輕之審酌；而刑事訴訟法基於保障被告防禦權而
    設之陳述自由（消極不陳述與積極陳述）、辯明及辯解（辯
    護）權，係被告依法所享有基本訴訟權利之一，被告於審理
    時保持緘默或否認犯罪，應屬其防禦權之行使，則於科刑判
    決時，對刑之量定，固不得因被告基於上開防禦權之行使，
    即予負面評價，逕認其犯罪後之態度不佳，而採為量刑輕重
    標準之一（最高法院99年度台上字第2905號判決意旨參照）
    。查被告曾玉盆於原審審理時固附合被告吳美英之辯詞而為
    不實陳述，此乃被告曾玉盆或基於與被告吳美英之親戚情誼
    或認如此辯解可減輕其犯行，應屬被告曾玉盆防禦權之行使
    ，此外，檢察官對於被告曾玉盆上開行為亦已偵查起訴，是
    亦不宜執此而認應予被告曾玉盆負面評價採為從重量刑及不
    宜緩刑之事由。
六、沒收部分：
  (一)按公職人員選舉罷免法第99條第３項規定：預備或用以行求
    期約或交付之賄賂，不問屬於犯人與否，沒收之。此項沒收
    為刑法第38條沒收之特別規定，採絕對義務沒收主義，祇要
    係預備或用以行求期約或交付之賄賂，不論是否屬於被告所
    有或已否扣案，法院均應宣告沒收，並無自由裁量之餘地。
    又按共同正犯之犯罪所得為現款時，因合併計算，且於全部
    或一部不能沒收時以其財產抵償之，為避免執行時發生重複
    沒收、抵償之情形，故各共同正犯之間採連帶沒收主義，於
    裁判時僅諭知連帶沒收，不得就全體共同正犯之總所得，對
    各該共同正犯分別重複諭知沒收。查被告吳美英、吳振斟、
    曾玉盆預備行賄之款項40,000元 ，剩餘現金6,000元，業據
    被告曾玉盆繳回扣案，及未扣案之27,000元（即40,000元扣
    除行賄之7,000元及繳回之6,000元，雖據被告曾玉盆供認花
    用殆盡，然金錢為不特定物，而具有可替代性，並無所謂滅
    失可言），是被告吳美英、吳振斟、曾玉盆上開預備行賄之
    賂賂 33,000元（即剩餘繳回扣案之6,000元及未繳回扣案之
    27,000元），應依公職人員選舉罷免法第99條第３項規定，
    予以沒收，並由被告吳美英、吳振斟、曾玉盆連帶沒收之。
  (二)再依公職人員選舉罷免法第99條第３項規定：預備或用以行
    求期約或交付之賄賂，不問屬於犯人與否，沒收之。但如其
    賄賂已交付予有投票權之人收受，因收受者係犯刑法第 143
    條第1項之投票受賄罪，其所收受之賄賂應依同法條第2項規
    定沒收之，如全部或一部不能沒收時，追徵其價額。故犯投
    票行賄罪者，其已交付之賄賂固應依刑法第143條第2項之規
    定，於其對向共犯所犯投票受賄罪之從刑宣告沒收、追徵，
    而毋庸再依上開規定重複宣告沒收。但若對向共犯（即收受
    賄賂者）所犯投票受賄罪嫌業經檢察官依刑事訴訟法第 253
    條規定為不起訴處分，或依同法第253條之1為緩起訴處分確
    定者，則收受賄賂之對向共犯既毋庸經法院審判，其所收受
    之賄賂即無從由法院依刑法第143條第2項之規定宣告沒收、
    追徵。至刑事訴訟法第 259條之1雖規定：檢察官依同法第2
    53條或第253條之1為不起訴或緩起訴之處分者，對供犯罪所
    用、供犯罪預備或因犯罪所得之物，以屬於被告者為限，「
    得」單獨聲請法院宣告沒收。惟其特別限制供犯罪所用、供
    犯罪預備或因犯罪所得之物，且必須「屬於被告者」，始「
    得」由檢察官聲請法院宣告沒收，係採相對義務沒收主義，
    與前揭公職人員選舉罷免法第99條第３項規定「不問屬於犯
    人與否」均沒收之，其範圍並不相同。而該法條用語既曰「
    得」，而非曰「應」，則檢察官是否依該條規定單獨聲請法
    院宣告沒收，仍有裁量權，若檢察官未依上述規定單獨聲請
    法院宣告沒收，則法院自仍應依公職人員選舉罷免法第99條
    第３項之規定，將犯投票行賄罪者所交付之賄賂，於投票行
    賄罪之本案予以宣告沒收，始符立法本旨（最高法院99年度
    台上字第4787號、第6596號判決意旨參照）。
  1.查被告吳美英、吳振斟、曾玉盆用以賄選而交付林江、倪美
    珠等人分別各為 500元部分，已據繳回而扣案（如附表一編
    號2、3所示），另交付予吳桂蓮、林江、倪美珠等人預備共
    同向其等家人行賄之賄款分別為 2,500元、1,000元、2,000
    元（繳回情形如附表二所示），而林江、倪美珠雖經檢察官
    為緩起訴處分，然檢察官並未就該繳回之1,500元及2,500元
    單獨聲請宣告沒收等情，有本院公務電話查詢紀錄表在卷可
    考，另共同被告吳桂蓮已交付予其家人王一等5票共2,500元
    ，未經檢察官就王一等人以收賄罪起訴，亦未經檢察官就該
    繳回之 2,500元單獨聲請宣告沒收（原判決於吳桂蓮罪刑項
    下併予宣告沒收，應有違誤），依上開說明，此部分合計6,
    500元，仍應依公職人員選舉罷免法第99條第3項規定，在被
    告吳美英、吳振斟、曾玉盆併予宣告連帶沒收，其中 2,500
    元併與吳桂蓮連帶沒收；1,500元併與林江連帶沒收；2,500
    元併與倪美珠連帶沒收。
  2.至查被告曾玉盆交付予共同被告吳桂蓮本人之賄款 500元，
    業經原審法院依刑法第143條第1項，於被告吳桂蓮所犯投票
    受賄罪刑項下宣告沒於共同被告吳桂蓮所犯投票收受賄賂罪
    而在其所諭知刑項下之從刑予以宣告沒收之，本院自毋庸在
    被告吳美英、吳振斟、曾玉盆項下諭知沒收。
伍、適用之法律
一、刑事訴訟法第369條第1項前段、第364條、第299條第 1項前
    段。
二、公職人員選舉罷免法第99條第1項、第2項、第3項、第5項、
    第113條第3項。
三、刑法第11條前段、第28條、第59條、第37條第２項、第74條
    第1項第1項、第2項第4、5、8款、第４項、第93條第1項第2
    款。
四、刑法施行法第1條之1。
本案經檢察官趙中岳到庭執行職務。
中    華    民    國   100    年    3     月    1     日
                  刑事第五庭    審判長法  官  楊明章
                                      法  官  趙文淵
                                      法  官  蔡美美
以上正本證明與原本無異。
如不服本判決應於收受送達後10日內向本院提出上訴書狀，其未
敘述上訴理由者，並得於提起上訴後10日內向本院補提理由書（
均須按他造當事人之人數附繕本）「切勿逕送上級法院」。
                                      書記官  歐貞妙
中    華    民    國   100    年    3     月    1     日
附錄本判決論罪科刑法條：
公職人員選舉罷免法第99條第1項、第2項
對於有投票權之人，行求期約或交付賄賂或其他不正利益，而約
其不行使投票權或為一定之行使者，處 3 年以上 10 年以下有
期徒刑，得併科新臺幣1 百萬元以上 1 千萬元以下罰金。
預備犯前項之罪者，處 1 年以下有期徒刑。
■附表一：
┌─┬────┬────┬────┬──────┬────────────┬─────┬─────┬───────┐
│編│犯罪行為│收受之人│ 交付人 │  交付時間  │   交付地點             │ 賄款金額 │投票權人  │     備註     │
│號│人      │        │        │            │                        │（新台幣）│          │（賄款新台幣）│
├─┼────┼────┼────┼──────┼────────────┼─────┼─────┼───────┤
│01│吳美英  │吳桂蓮  │ 曾玉盆 │98年11月30日│雲林縣褒忠鄉有才村5號之6│500元     │吳桂蓮    │賄款 500元未繳│
│  │吳振斟  │        │        │            │吳桂蓮之住處            │（1票）   │          │回。          │
│  │曾玉盆  │        │        │            │                        │          │          │              │
├─┼────┼────┼────┼──────┼────────────┼─────┼─────┼───────┤
│02│吳美英  │林江    │ 曾玉盆 │98年11月30日│雲林縣褒忠鄉有才村1鄰有 │500元     │林江      │賄款 500元已繳│
│  │吳振斟  │        │        │            │才5號林江之住處         │（1票）   │          │回。          │
│  │曾玉盆  │        │        │            │                        │          │          │              │
├─┼────┼────┼────┼──────┼────────────┼─────┼─────┼───────┤
│03│吳美英  │倪美珠  │ 曾玉盆 │98年11月30日│雲林縣某處蔥園          │500元     │倪美珠    │賄款 500元已繳│
│  │吳振斟  │        │        │            │                        │（1票）   │          │回。          │
│  │曾玉盆  │        │        │            │                        │          │          │              │
└─┴────┴────┴────┴──────┴────────────┴─────┴─────┴───────┘
■附表二：
┌─┬────┬──────┬────────┬─────┬─────────────────┬─────────┐
│編│犯罪行為│交付時間    │交付地點        │ 賄款金額 │行賄及預備行賄方式                │備註              │
│號│人      │            │                │（新台幣）│                                  │（賄款新台幣）    │
├─┼────┼──────┼────────┼─────┼─────────────────┼─────────┤
│01│吳美英  │98年11月30日│雲林縣褒忠鄉有才│2,500元   │由曾玉盆交付2,500元與吳桂蓮，由吳 │(1)吳桂蓮收受後，轉│
│  │吳振斟  │            │村5號吳桂蓮之住 │（5票）   │桂蓮向有投票權人之吳桂蓮同一戶籍內│  告及轉賄款予前列│
│  │曾玉盆  │            │處              │          │王一、王吳碧霞、王耀忠、王俊龍、王│  有投票權人。    │
│  │吳桂蓮  │            │                │          │淑慧等5人行賄買票。               │(2)賄款2,500元未繳 │
│  │        │            │                │          │                                  │  回。            │
├─┼────┼──────┼────────┼─────┼─────────────────┼─────────┤
│02│吳美英  │98年11月30日│雲林縣褒忠鄉有才│1,000元   │由曾玉盆交付1,000元（2票）與林江，│(1)林江收受後，轉交│
│  │吳振斟  │            │村1鄰有才5號林江│（2票）   │預備向有投票權人之林江同一戶籍內之│  1票500元予吳碧蓮│
│  │曾玉盆  │            │之住處          │          │吳碧蓮、林祺松等2人行賄買票。     │(2)林江未轉告及轉交│
│  │林江    │            │                │          │                                  │  賄款予林祺松。  │
│  │        │            │                │          │                                  │(3)賄款1000元繳回。│
├─┼────┼──────┼────────┼─────┼─────────────────┼─────────┤
│03│吳美英  │98年11月30日│雲林縣某處蔥園  │2,000元   │由曾玉盆交付2,000元（4票）與倪美珠│(1)倪美珠收受後，未│
│  │吳振斟  │            │                │（4票）   │，預備向有投票權人之倪美珠同一戶籍│  轉告及轉交賄款予│
│  │曾玉盆  │            │                │          │內之廖春福、廖基利、廖英全，及不同│  前列有投票權之人│
│  │倪美珠  │            │                │          │戶籍之廖蔡炒等4人行賄買票。       │  。              │
│  │        │            │                │          │                                  │(2)賄款2,000元已繳 │
│  │        │            │                │          │                                  │  回。            │
└─┴────┴──────┴────────┴─────┴─────────────────┴─────────┘